臺灣高等法院刑事裁定
110年度毒抗字第512號
抗  告  人  
即  被  告  呂建緯




上列抗告人因聲請施以強制戒治案件，不服臺灣臺北地方法院中
華民國110年2月23日裁定（110年度毒聲字第201號），提起抗告
，本院裁定如下：
    主  文
原裁定撤銷。
檢察官之聲請駁回。
    理  由
一、原裁定意旨略以：被告呂建緯基於施用第二級毒品甲基安非
    他命之犯意，於民國109年8月10日上午某時許，在臺北捷運
    某站地下1樓殘障廁所內，以將甲基安非他命置於玻璃球燒
    烤吸食煙霧之方式，施用第二級毒品甲基安非他命1次。嗣
    於同日下午2時25分許，在臺北市○○區○○○路000號前，因行
    跡可疑為員警盤查而主動交出玻璃球吸食器1組，並採集其
    尿液送驗後，呈甲基安非他命陽性反應之事實，業據其於警
    詢及偵查中均坦承不諱，並有自願受搜索同意書、搜索扣押
    筆錄、扣押物品目錄表、扣押物照片、尿液檢體委驗單、臺
    灣尖端先進生技股份有限公司濫用藥物檢驗報告、交通部民
    用航空局航空醫務中心毒品鑑定書等件在卷可稽，洵堪認定
    。嗣被告因上開施用第二級毒品甲基安非他命案件，經原審
    於109年10月23日以109年度毒聲字第202號裁定送勒戒處所
    觀察、勒戒，並自110年1月5日起解送法務部○○○○○○○○附設
    勒戒處所執行觀察、勒戒，有原審上開刑事裁定及臺灣臺北
    地方檢察署檢察官觀察勒戒處分執行指揮書各1紙在卷可參
    。且被告經施以觀察、勒戒後，評估分數合計達167分，經
    勒戒處所認定有繼續施用毒品之傾向等情，亦有法務部○○○○
    ○○○○110年2月8日函所附「有無繼續施用毒品傾向評估標準
    紀錄表」暨「有無繼續施用毒品傾向證明書」各l份附卷可
    佐。原審法院經核檢察官聲請送強制戒治為有理由，應予准
    許。爰依毒品危害防制條例第20條第2項後段規定，裁定應
    送戒治處所強制戒治等語。
二、抗告意旨略以：抗告人認為裁定戒治之評估方式，只依據勒
    戒處所評估師依受觀察勒戒人動態因子、靜態因子與前科紀
    錄等認定有無繼續施用毒品之標準，法規顯有錯誤，並足以
    影響裁定結果。且有無會客、有無與家人通信，對父母往生
    與有數十條前科之抗告人而言極為不公，勒戒又被裁定戒治
    ，是變相的同罪二罰。又本次毒品危害防制條例修正對施用
    毒品之思維，擺脫以往側重犯人身分，注重病患特質，並以
    治療疾病為出發點，請重新審理裁定或處以在外戒癮治療云
    云。
三、按犯毒品危害防制條例第10條之罪者，檢察官應聲請法院裁
    定，令被告入勒戒處所觀察、勒戒，其期間不得逾2月；觀
    察、勒戒後，檢察官依據勒戒處所之陳報，認受觀察、勒戒
    人有繼續施用毒品傾向者，檢察官應聲請法院裁定令入戒治
    處所強制戒治，其期間為6個月以上，至無繼續強制戒治之
    必要為止，但最長不得逾1年，毒品危害防制條例第20條第1
    項、第2項分別定有明文。
四、經查：
  ㈠抗告人即被告呂建緯前因施用第二級毒品案件，經原審法院
    以109年度毒聲字第202號裁定令其進入勒戒處所施以觀察、
    勒戒，嗣抗告人於法務部○○○○○○○○附設勒戒處所執行觀察、
    勒戒期間，於110年1月28日經評定前科紀錄與行為表現146
    分、臨床評估16分、社會穩定度5分，小計靜態因子163分、
    動態因子4分，總分167分，綜合判斷認定有繼續施用毒品傾
    向等節，有原審法院109年度毒聲字第202號裁定、法務部○○
    ○○○○○○110年2月8日新戒所衛字第11007003280號函所附有無
    繼續施用毒品傾向證明書、有無繼續施用毒品傾向評估標準
    紀錄表、本院被告前案紀錄表存卷可考（見109年度毒偵字
    第2883號卷第159-161、241-245頁，本院卷第55頁）。
  ㈡觀諸上開，其中「前科紀錄與行為表現」部分合計為146分【
    毒品犯罪相關司法紀錄「10筆」，計100分、首次毒品犯罪
    年齡為「21-30歲」，計5分、其他犯罪相關紀錄「18筆」，
    計36分、入所時尿液毒品檢驗為「一種毒品反應」，計5分
    ，上開4項靜態因子合計為146分；所內行為表現之動態因子
    為「無」，計0分】，有前揭有無繼續施用毒品傾向評估標
    準紀錄表附卷可參（見109年度毒偵字第2883號卷第245頁）
    。
  ㈢然「有無繼續施用毒品傾向評估標準紀錄表」及「有無繼續
    施用毒品傾向評估標準說明手冊」於110年3月26日經法務部
    予以修正公告，關於「前科紀錄與行為表現」第1項「毒品
    犯罪相關司法紀錄」計分方式由原本每筆(次)10分，總分不
    設上限，修正為每筆(次)5分，總分上限為10分；第3項「其
    他犯罪相關紀錄」計分方式由原本每筆(次)2分，總分不設
    上限，修正為每筆(次)2分、總分上限為10分，有法務部110
    年3月26日法矯字第11006001760號函檢送修正之「有無繼續
    施用毒品傾向評估標準紀錄表」及「有無繼續施用毒品傾向
    評估標準說明手冊」可按。而抗告人於110年1月28日（按：
    此為紀錄表之記載）經評定關於「前科紀錄與行為表現」部
    分合計為30分【毒品犯罪相關司法紀錄「10筆」，計10分、
    首次毒品犯罪年齡為「21-30歲」，計5分、其他犯罪相關紀
    錄「18筆」，計10分、入所時尿液毒品檢驗為「一種毒品反
    應」，計5分，上開4項靜態因子合計為30分；所內行為表現
    之動態因子為「無」，計0分】、臨床評估16分、社會穩定
    度5分，小計靜態因子47分、動態因子4分，則合計得分數減
    為51分，綜合判斷認定無繼續施用毒品傾向等情，此有法務
    部○○○○○○○○110年4月1日所出具之「有無繼續施用毒品傾向
    證明書」暨「有無繼續施用毒品傾向評估標準紀錄表」等件
    在卷可參（見本院卷第67-69頁），則抗告人由原判定之有
    繼續施用毒品傾向，改認定為無繼續施用毒品傾向。
  ㈣綜上，原審未及審酌依修正後之評估標準所為評估，以原評
    估標準紀錄表所載綜合評估後所得總分為167分，認抗告人
    有繼續施用毒品傾向，准予強制戒治，容有未洽，應由本院
    予以撤銷。而本件抗告人之合計分數，既未逾60分，則檢察
    官聲請強制戒治，即無理由，應由本院自為裁定予以駁回。
五、據上論斷，應依刑事訴訟法第413條，裁定如主文。
中　　華　　民　　國　 110　　年　　4 　　月　　1   　日
                  刑事第二十三庭審判長法　官  許永煌
                                      法　官  黃美文
                                      法　官  吳定亞
以上正本證明與原本無異。
不得再抗告。
                                      書記官  郭侑靜
中　　華　　民　　國　　110 　年　　4 　　月　　1 　　日